Inventaris van de archieven van de Contactcommissie h.a.v.o.-experiment, later: Commissie v.w.o.-h.a.v.o.-m.a.v.o. en haar subcommissies, 1963-1974
Nationaal Archief, Den Haag
Ministerie van Onderwijs en Wetenschappen: Commissie VWO-HAVO-MAVO
Cie. VWO-HAVO-MAVO
1963-1974
O27569
1.30 meter; 104 inventarisnummers.
Normale geschreven, getypte en gedrukte documenten, geen bijzondere handschriften.
Nationaal Archief, Den Haag
Commissie VWO-HAVO-MAVO, 1964-1974
Het archief bevat stukken betreffende experimenten met de nieuwe onderwijstypen HAVO, MAVO en VWO, ingevoerd krachtens de Mammoetwet.
Archiefvorming
Geschiedenis van de archiefvormer
De Wet op het voortgezet onderwijs, beter bekend als Mammoetwet, werd op 26 februari 1963 in het Staatsblad gepubliceerd en zou in 1968 zijn beslag krijgen. Vanaf 1964 zou met de nieuwe schooltypen geëxperimenteerd gaan worden, hetgeen geregeld werd in de Wet tot het verlenen van grotere vrijheid van inrichting van het onderwijs, de zogenaamde Experimentenwet. In 1964 werd gestart met experimenten aan 15 h.a.v.o.-scholen of –afdelingen van scholengemeenschappen. Het cursusjaar 1965 – 1966 betekende het begin van enkele v.w.o.- en m.a.v.o.-experimenten. Voor de coördinatie van de experimenten aan de verschillende scholen werd een commissie ingesteld, die contacten zou leggen en onderhouden met en tussen de besturen of vertegenwoordigers van de experimenterende scholen. Aanvankelijk werd deze commissie aangeduid met de naam “Contactcommissie H.A.V.O.-experiment”. Nadat haar ook de begeleiding van v.w.o.-en m.a.v.o.-experimenten werd opgedragen, werd haar naam met ingang van 5 april 1965 gewijzigd in “Commissie V.W.O.-H.A.V.O.-M.A.V.O.”. De uitbreiding van de taken leidde tot het ontstaan van twee secties binnen de commissie: een sectie v.w.o.-h.a.v.o. en een sectie h.a.v.o.-m.a.v.o.
De commissie begeleidde de experimenterende scholen door het beleggen van vergaderingen met schoolleiders (rectoren en directeuren, al of niet als vertegenwoordigers van besturen) en het voeren van correspondentie met hen. Organisatorische, administratieve, juridische en algemeen-onderwijskundige problemen stonden daarbij centraal.
Voor schoolleiders van v.w.o., van h.a.v.o. en van m.a.v.o. werden afzonderlijke vergaderingen gehouden. Voor de in het cursusjaar 1970 – 1971 gehouden conferenties werden schoolleiders van meer dan één schooltype uitgenodigd. De organisatie van deze conferenties werd opgedragen aan een daarvoor ingestelde coördinatiegroep, de Co-groep/70; leden van de commissie en medewerkers van de landelijke pedagogische centra werkten daarin samen. De Co-groep/70 bleef na de conferenties vergaderingen coördineren.
Behalve voorlichting aan schoolleiders werden de docenten door middel van vergaderingen en het verstrekken van schriftelijke inlichtingen begeleid. De zogenaamde vakbesprekingen werden per vak eerst regionaal en vervolgens landelijk georganiseerd. De verslagen van de regionale besprekingen dienden als leidraad voor de centrale vakbesprekingen. Vanaf het cursusjaar 1970 – 1971 ging het schoolonderzoek het mondeling examen van h.a.v.o. en m.a.v.o. vervangen; aan deze veranderingen werden speciale vergaderingen gewijd. De experimentele centrale schriftelijke examens werden in de vak- en schoolleidersvergaderingen besproken en geëvalueerd.
De pedagogische centra zorgden voor een intensieve begeleiding van de m.a.v.o.-experimenten. De commissie werd over deze begeleiding voortdurend (door toezending van publicaties) op de hoogte gehouden en achtte deze bij de centra in goede handen. Zij heeft er verder weinig bemoeienis mee gehad.
Vanaf het tweede jaar van haar bestaan zag de commissie tevens als taak de scholen – ook de niet-experimenterende – door middel van publicaties voorlichting te geven over de nieuwe inrichting van het voortgezet onderwijs. Er verschenen enkele verslagen van enquêtes over de ervaringen met het experiment. Informatie over de nieuwe examens alsmede over het schoolonderzoek werd gegeven in een andere serie publicaties. Een lijst van alle door de commissie uitgegeven publicaties is opgenomen in “De Mammoet-experimenten”, het uitgebreide eindverslag van de commissie dat in 1974 verscheen.
Bij het eerste eindexamen v.w.o. in 1971 konden de kandidaten voor het schriftelijk gedeelte Nederlands kiezen tussen het schrijven van een opstel en het uitwerken van een stelopdracht. Bij dit laatste moest een stuk worden geschreven over een onderwerp dat de kandidaten gedurende twee jaren hadden bestudeerd. De commissie verklaarde op de centrale vakbespreking Nederlands in januari 1970 dat zij de begeleiding van dit experiment graag aan een vakgroep van leraren zou overdragen. In maart 1970 kwam de vakgroep voor het eerst bijeen. Deze vakgroep “Eigen Zorg” belegde een aantal vergaderingen met docenten Nederlands van scholen die met dit alternatieve opstel, de zogenaamde stelopdracht b-2, experimenteerden. “Eigen Zorg” publiceerde tijdens de vier jaren van haar bestaan drie rapporten onder de titels “Het alternatieve opstel”, “Anders opstellen” en “Meer dan opstellen”. Dit laatste rapport is het eindverslag van de Vakgroep begeleiding v.w.o.-experiment Nederlands “Eigen Zorg”.
Naamlijst van leden van de commissie
Voorzitters:
dr. C.M. Geerars
dr. A. de Jong
Secretarissen:
drs. A.P.M. de Bie
dr. P.J. Gathier
prof. dr. G.Th.M. Verhaak
Adjunct-secretarissen
C.J.M. van Eijk
mr. I.L. Sie
mw. Y. Stramrood-Huysman
mw. W.J. van Weerd
Leden:
drs. J.G.L. Ackermans
drs. W. Bordewijk
J. Brands
drs. H.A. van den Bijllaardt
E. van Efferink (tevens rapporteur)
P.J. Geelkerken
drs. Th. Hadderingh
drs. W.E. de Jong
L.F. Kleiterp
mr. J. Krom
drs. W. de Lange
drs. G.J.H. von Meyenfeldt
drs. J. Moora (tevens rapporteur)
mw. drs. M.J.E. Niesten
J.K. Teuns
dr. J.A.G. van der Veer
mr. J. van de Ven
J.J.M. Versteeg (frater M. Gerlach)
drs. B.J. Westerhof
mw. drs. M. Zijlstra
Geschiedenis van het archiefbeheer
Onder de eerste adjunct-secretarissen van de commissie aan wie de zorg voor en het beheer over het archief was toevertrouwd, werden onderwerpsdossiers gevormd. Vanaf november 1970 – de commissie werd toen ondergebracht bij het Christelijk Pedagogisch Centrum – werden naast de serie onderwerpsdossiers nog twee series aangelegd: één met ingekomen stukken met minuten en afschriften van uitgegane stukken, een ander bestaande uit notulen met vergaderstukken. Na de opheffing van de commissie werd het archief overgedragen aan het Ministerie van Onderwijs en Wetenschappen.
De verwerving van het archief
Het archief is krachtens bepalingen van de Archiefwet overgebracht.
Inhoud en structuur van het archief
14.02; 2.14
Selectie en vernietiging
De omvang van het archief was vóór de inventarisatie 4,0 m’, daarna 1,4 m’. Vernietigd zijn dubbelen, stukken betreffende mededelingen van eenvoudige aard, aanmeldingen tot bijwonen van vergaderingen en presentielijsten
Aanwijzingen voor de gebruiker
Openbaarheidsbeperkingen
Volledig openbaar.
Materiële beperkingen
Het archief kent geen beperkingen voor het raadplegen van stukken als gevolg van slechte materiële staat.
Aanvraaginstructie
Openbare archiefstukken kunnen online worden aangevraagd en gereserveerd. U kunt dit ook via de terminals in de studiezaal van het Nationaal Archief doen. Om te kunnen reserveren dient u de volgende stappen te volgen:
U maakt een profiel aan op www.gahetna.nl, en logt vervolgens in
Via de archiefinventaris (alleen de beschrijvingen met rode nummers) selecteert u het gewenste archiefstuk door op de knop 'Reserveren' te klikken
In het volgende scherm geeft u aan op welke dag u het archiefstuk wilt inzien
Indien u zich bevindt in de studiezaal en een tafelnummer heeft ontvangen kunt u dit nummer vermelden. Als u geen tafelnummer heeft kunt u tafelnummer 777 laten staan
Vervolgens bevestigt u uw reservering door deze te versturen.
Verwant materiaal
Beschikbaarheid van kopieën
De inventarisnummers van dit archief zijn niet in kopievorm beschikbaar.
Beschrijving van de series en archiefbestanddelen
- Stukken van algemene aard, A.
  - Agenda's en notulen van de commissie., 5 oktober 1964 – 10 december 1974; 1 – 10; 10 omslagen
    - 5 oktober 1964 – 11 mei 1965, 1
    - 28 september 1965 – 20 mei 1966, 2
    - 5 september 1966 - 7 juni 1967, 3
    - 5 september 1967 - 7 mei 1968, 4
    - 3 september 1968 – 20 mei 1969, 5
    - 2 september 1969 - 9 juni 1970, 6
    - 1 september 1970 – 28 juni 1971, 7
    - 7 september 1971 - 6 juni 1972, 8
    - 5 september 1972 – 28 juni 1973, 9
    - 4 oktober 1973 – 10 december 1974, 10
  - Stukken betreffende het jaarverslag over het cursusjaar 1964 – 1965., 11; 1 omslag
  - Notulen van de sectie h.a.v.o.-m.a.v.o.., 1 februari 1968; 12; 1 stuk
  - Verslagen van gesprekken tussen leden van de commissie en de onderwijsjournalist Ton Elias., 1972; 13; 2 stukken
- Stukken betreffende bijzondere onderwerpen, B.
  - ORGANISATIE, B.1.
    - Stukken betreffende de instelling van de commissie., 1964; 14; 2 stukken
    - Besluit van de staatssecretaris van onderwijs, kunsten en wetenschappen van 5 april 1965 tot uitbreiding van de taken van de commissie. Afschrift., 15; 1 stuk
    - Stukken betreffende de benoeming en het ontslag van leden van de commissie., 1964 – 1973; 16; 1 omslag
    - Stukken betreffende de samenwerking met de landelijke pedagogische centra., 1966 – 1971; 17; 1 omslag
    - Lijsten houdende de opgave van de namen en adressen van leden van de commissie., 1969; 18; 2 stukken
    - Stukken betreffende de begrotingen van de gemeenschappelijke activiteiten van de commissie en de landelijke pedagogische centra over de jaren 1971, 1972 en 1973., 1970 – 1972; 19; 1 omslag
    - Staat houdende de opgave van de administratieve werkzaamheden van het commissie-secretariaat., z.j.; 20; 1 stuk
  - Begeleiding van schoolleiders van experimenteerscholen, B.2.
    - Stukken betreffende de conferenties voor schoolleiders van v.w.o., h.a.v.o. en m.a.v.o. gehouden in het cursusjaar 1970 – 1971., 21 – 29; 9 omslagen
      - Voorbereiding van de conferenties, 21
      - Conferentie "Motivatie van de leerlingen en de aflopende vakken", 28 oktober 1970, 22
      - Conferentie "Counseling", 23 november 1970, 23
      - Conferentie "De nieuwe schoolstructuur en de mentaliteit der leerlingen", 14 december 1970, 24
      - Conferentie "Determinantie", 14 januari 1971, 25
      - Conferentie "De motivatie der leerlingen", 12 en 15 februari 1971, 26
      - Conferentie "Roostertechniek", februari 1971, 27
      - Conferentie "M.a.v.o.-3-problematiek", 8 en 9 maart 1971, 28
      - Conferentie "Integratie v.w.o.-h.a.v.o.-m.a.v.o.", 25 maart 1971, 29
    - Stukken betreffende de vergaderingen met schoolleiders van v.w.o., h.a.v.o. en m.a.v.o. ter evaluatie van pedagogisch-didactische en organisatorische aspecten van het mammoetexperiment., 1972; 30; 1 omslag
    - Stukken betreffende de begeleiding van schoolleiders van gymnasia in het cursusjaar 1967 – 1968., 31; 1 omslag
    - Stukken betreffende de begeleiding van schoolleiders van athenea., 1966 – 1968; 32 – 33; 2 omslagen
      - Cursusjaar 1966 – 1967, 32
      - Cursusjaar 1967 – 1968, 33
    - Stukken betreffende de begeleiding van schoolleiders van v.w.o.., 1968 – 1973; 34 – 37; 4 omslagen
      Cursusjaar 1970 – 1971 ontbreekt.
      - Cursusjaar 1968 – 1969, 34
      - Cursusjaar 1969 – 1970, 35
      - Cursusjaar 1971 – 1972, 36
      - Cursusjaar 1972 – 1973, 37
    - Stukken betreffende de begeleiding van schoolleiders van h.a.v.o., 1964 – 1972; 38 – 45; 8 omslagen
      - Cursusjaar 1964 – 1965, 38
      - Cursusjaar 1965 – 1966, 39
      - Cursusjaar 1966 – 1967, 40
      - Cursusjaar 1967 – 1968, 41
      - Cursusjaar 1968 – 1969, 42
      - Cursusjaar 1969 – 1970, 43
      - Cursusjaar 1970 – 1971, 44
      - Cursusjaar 1971 – 1972, 45
    - Stukken betreffende de begeleiding van schoolleiders van m.a.v.o.., 1965 – 1972; 46 – 52; 7 omslagen
      Cursusjaar 1969 – 1970 ontbreekt.
      - Cursusjaar 1965 – 1966, 46
      - Cursusjaar 1966 – 1967, 47
      - Cursusjaar 1967 – 1968, 48
      - Cursusjaar 1968 – 1969, 49
      - Cursusjaar 1970 – 1971, 50
      - Cursusjaar 1971 – 1972, 51
      - Conferentie inzake "Toekomst m.a.v.o.-3", 21 april 1972, 52
  - Begeleiding van docenten van experimenteerscholen, B.3.
    - Stukken betreffende de begeleiding van v.w.o.-docenten., 1968 – 1972; 53 – 57; 4 pakken en 1 omslag
      - Cursusjaar 1968 – 1969, 53
      - Cursusjaar 1969 – 1970, 54
      - Cursusjaar 1970 – 1971, 55; omslag
      - Cursusjaar 1971 – 1972, 56
      - Cursusjaar 1972 – 1973, 57
    - Stukken betreffende de begeleiding van h.a.v.o.-docenten., 1964 – 1971; 58 – 62; 4 pakken en 1 omslag
      Cursusjaren 1968 – 1969 en 1969 – 1970 ontbreken.
      - Cursusjaar 1964 – 1965, 58; omslag
      - Cursusjaar 1965 – 1966, 59
      - Cursusjaar 1966 – 1967, 60
      - Cursusjaar 1967 – 1968, 61
      - Cursusjaar 1970 – 1971, 62
    - Stukken betreffende de begeleiding van m.a.v.o.-docenten., 1969 – 1971; 63 – 64; 2 omslagen
      - Cursusjaar 1969 – 1970, 63
      - Cursusjaar 1970 – 1971, 64
  - Ontwerp van examenreglementen, B.4.
    - Stukken betreffende de totstandkoming van eindexamenreglementen., 1963 – 1970; 65 – 68; 4 omslagen
      Bevat ook de reglementen zelf.
      - Atheneum, 1965 – 1967, 65
      - H.a.v.o., 1963 – 1967, 66
      - M.a.v.o., 1964 – 1967, 67
      - V.w.o. – h.a.v.o. – m.a.v.o. 1970, 1969 – 1970, 68
  - Verslaglegging, B.5.
    - Publicaties van de commissie, gedrukt., 1966 – 1973; 104; 1 pak
      Bevat:
      Enquête v.w.o.-h.a.v.o. 1964/1965. 1966
      ontbreekt
      Enquête v.w.o.-h.a.v.o.-m.a.v.o., 1965/1966 en 1966/1967. 1968
      De brugklas (W.V.O.-post, aflevering 6). 1968
      Het eindexamen h.a.v.o. 1968. 1970
      De eindexamens m.a.v.o. 1967 en 1968. 1970
      Brugjaar of brugperiode. 1970
      Het eindexamen h.a.v.o. 1969. 1970
      Differentiatie in het a.v.o.. 1971
      Het eindexamen m.a.v.o. 1969. 1971
      De vakbesprekingen voor h.a.v.o. en v.w.o., 1965 – 1970. 1971
      De m.a.v.o.-examens 1970. 1972
      Het eindexamen h.a.v.o. 1970. 1972
      Het eindexamen h.a.v.o. 1971. 1972
      Het schoolonderzoek h.a.v.o. en m.a.v.o., 1970/1971, deel 1, Algemeen gedeelte. 1973
      Het h.a.v.o.-schoolonderzoek 1970/1971, delen 2-9, Nederlands, De moderne vreemde talen, Geschiedenis en staatsinrichting, Aardrijkskunde, Wiskunde, Natuur- en scheikunde, Biologie, Handelswetenschappen en recht en economie. 1972
      Het m.a.v.o.-schoolonderzoek 1970/1971, delen 2-9, Nederlands, De vreemde talen, Geschiedenis en staatsinrichting, Aardrijkskunde, Wiskunde, Natuur- en scheikunde, Biologie, Handelskennis. 1972
      De eindexamens m.a.v.o. 1971, delen 1-5, Nederlands, Wiskunde, Natuur- en scheikunde, Handelskennis, Uitslagen, vakkenkeus en nabeschouwingen. 1973
      Het eindexamen v.w.o. 1971. 1972
      Het alternatieve opstel: Rapport van de commissie ‘Eigen Zorg’ over het stelopdracht b-2 experiment aan vier v.w.o.-scholen in het jaar 1970/1971. 1972
      Het eindexamen v.w.o. 1972. 1973
      Anders opstellen: Rapport van de commissie ‘Eigen Zorg’ over het stelopdracht b-2 experiment aan tien v.w.o.-scholen in het jaar 1971/1972. 1973
      Doorstroming van m.a.v.o.-abituriënten in 1971. 1973
      Rapport van de besprekingen tussen de Natuurkundeleraren aan de eerste tien experimenterende athenea (in samenwerking met de landelijke pedagogische centra uitgegeven)
    - Stukken betreffende de totstandkoming van het verslag "Enquête v.w.o.-h.a.v.o. 1964 – 1965"., 69; 1 omslag
    - Stukken betreffende statistische gegevens ten behoeve van diverse eindexamenverslagen., 1969 – 1973; 70; 1 omslag
    - Stukken betreffende de totstandkoming van de verslagen van eindexamens., 1966 – 1973; 71 – 86; 8 omslagen en 4 pakken
      - V.w.o.-eindexamen 1971, 1969 – 1972, 71
      - V.w.o.-eindexamen 1972, 1970 – 1973, 72; pak
      - V.w.o.-eindexamen 1973, 1973, 73
      - H.a.v.o.-eindexamen 1968, 1966 – 1968, 74; pak
      - H.a.v.o.-eindexamen 1969, 1968 – 1969, 75
      - H.a.v.o.-eindexamen 1970, 1969 – 1971, 76
      - H.a.v.o.-eindexamen 1971, 1971 – 1973, 77
      - H.a.v.o.-eindexamen 1972, 1971 – 1973, 78
      - M.a.v.o.-eindexamen 1967 en 1968, 1967 – 1970, 79; pak
      - M.a.v.o.-eindexamen 1969, 1968 – 1969, 80; pak
      - M.a.v.o.-eindexamen 1970, 1969 – 1972, 81
      - M.a.v.o.-eindexamen 1971, 1970 – 1973, 82
    - Stukken betreffende de totstandkoming van het verslag "Enquête v.w.o.-h.a.v.o.-m.a.v.o.-'65 – '66/'66 – '67"., 1967; 83; 1 omslag
    - Stukken betreffende de totstandkoming van de brochure "Brugjaar of brugperiode"., 1968 – 1970; 84; 1 omslag
    - Stukken betreffende de enquête over de v.w.o.-h.a.v.o.-m.a.v.o.-experimenten in de cursusjaren 1966 – 1967 en 1967 – 1968., 85; 1 pak
    - Stukken betreffende de totstandkoming van het verslag over het h.a.v.o. en m.a.v.o.-schoolonderzoek van het cursusjaar 1970 – 1971., 1971 – 1972; 86; 1 omslag
    - Verzoekschrift aan de directeuren van vier h.a.v.o.-m.a.v.o.-scholengemeenschappen ter beantwoording van vragen ten behoeve van een brochure over h.a.v.o.-m.a.v.o.-scholengemeenschappen, met vragenlijst., 1971; 87; 2 stukken
    - Stukken betreffende de enquête over de vakbesprekingen gehouden in de jaren 1970 – 1973., 88; 1 omslag
    - Stukken betreffende de totstandkoming van het eindverslag van de commissie., 1971 – 1974; 89; 1 pak
    - Stukken betreffende de totstandkoming van het rapport "Doorstroming van m.a.v.o.-abituriënten in 1971"., 1972 – 1973; 90; 1 omslag
  - Diversen, B.6.
    - Stukken betreffende de bekostiging van de mammoetexperimenten., 1964 – 1970; 91; 1 omslag
    - Koninklijke besluiten houdende de bekostiging van experimenteerafdelingen aan bestaande scholen of vorming van experimenteerscholen, en houdende de wijziging van deze besluiten. Afschriften., 1964 – 1967; 92; 1 pak
    - Stukken houdende de opgave en geografische spreiding van de experimenteerscholen., 1964, 1966 en 1968; 93; 1 omslag
    - Brief van de commissie aan de schoolleiders en docenten van de experimenterende scholen voor v.w.o. en h.a.v.o. betreffende de kritiek van leraren op de handelwijze van de commissie. Afschrift., 1970; 94; 1 stuk
- Archief van de CO-Groep/70, C.
  - Agenda's en notulen van de Co-groep/70., 17 september 1970 – 31 oktober 1973; 95; 1 omslag
  - Notulen van de bespreking met vertegenwoordigers van de Commissie V.W.O.-H.A.V.0.-M.A.V.O. en de directeuren van de landelijke pedagogische centra, met bijlagen., 24 maart 1971; 96; 1 omslag
- Vakgroep begeleiding v.w.o.-experiment Nederlands “Eigen Zorg”, D.
  - Stukken betreffende de vergaderingen van de vakgroep., 1970 – 1973; 97; 1 omslag
  - Stukken betreffende de begeleiding van de schoolleiders en docenten van met stelopdracht b-2 experimenterende scholen., 1970 – 1973; 98; 1 omslag
  - Stukken betreffende de toekenning van research-uren aan leden van de vakgroep ten behoeve van de begeleiding van en de rapportering over het b-2-experiment., 1971 – 1972; 99; 1 omslag
  - Stukken betreffende de totstandkoming van het rapport "Het alternatieve opstel"., 1971 – 1972; 100; 1 omslag
  - Stukken betreffende de totstandkoming van het rapport "Anders opstellen"., 1972 – 1973; 101; 1 omslag
  - Stukken betreffende de totstandkoming van het rapport "Meer dan opstellen"., 1973; 102; 1 omslag
  - Brief van de Commissie V.W.O.-H.A.V.O.-M.A.V.O. houdende de goedkeuring van de begroting van de vakgroep over 1973., 103; 1 stuk